臺灣彰化地方法院民事裁定　　　　　　 100年度家聲字第29號
聲　請　人　徐麗昇
代　理　人　陳清福
上列當事人間聲請許可處分受監護人財產事件，本院裁定如下：
    主  文
聲請駁回。
聲請程序費用由聲請人負擔。
  理  由
一、按監護人對於受監護人之財產，非為受監護人之利益，不得
    使用、代為或同意處分。監護人為下列行為，非經法院許可
    ，不生效力：(一)代理受監護人購置或處分不動產。(二)代
    理受監護人，就供其居住之建築物或其基地出租、供他人使
    用或終止租賃。監護人不得以受監護人之財產為投資。但購
    買公債、國庫券、中央銀行儲蓄券、金融債券、可轉讓定期
    存單、金融機構承兌匯票或保證商業本票，不在此限。民法
    第1101條第1、2項分別定有明文。
二、聲請人聲請意旨略以：受監護人薛秀齊於96年12月24日經鈞
    院96年度禁字第129號裁定宣告禁治產在案，惟因受監護人
    長年臥病在床，亟須照護費用，且受監護人對賴清珍之土地
    大村鄉○○段297、297-1、298、298-1地號享有之抵押權（
    員林地政事務所90年收件資字041640號），監護人徐麗昇為
    受監護人之子，基於受監護人之利益，爰依民法第1101條第
    2 項第1款之規定，聲請准許處分受監護人之抵押權，並售
    予第三人；又本件目前與債務人已進行協商，若債務人清償
    債務時，則應塗銷抵押權，故併請求准予塗銷該抵押權登記
    等語。
三、經查：聲請人主張薛秀齊經本院宣告禁治產，並由聲請人任
    監護人，受監護人對第三人賴清珍所有坐落彰化縣大村鄉○
    ○段297、297-1、298、298-1地號土地有抵押權之事實，業
    據其提出戶籍謄本、土地登記第二類謄本等件為證，並經依
    職權調閱本院96年度禁字第129號、96年度監字第138號聲請
    事件卷宗核對無誤。又查：查本件聲請人聲請本院許可處分
    受監護宣告人之財產，係受監護宣告人對於第三人之最高限
    額抵押權，並非就受監護宣告人之不動產設定抵押權。按「
    稱最高限額抵押權者，謂債務人或第三人提供其不動產為擔
    保，就債權人對債務人一定範圍內之不特定債權，在最高限
    額內設定之抵押權。最高限額抵押權所擔保之債權，以由一
    定法律關係所生之債權或基於票據所生之權利為限。」，民
    法第881條之1第1、2項定有明文，是以最高限額抵押權本身
    並非「不動產」，因此本件聲請為受監護宣告人處分抵押權
    事宜，即非上揭民法第1101條第2項第1款規定之「處分不動
    產」，毋庸經本院許可，而屬同條第1項規定之範疇，自應
    循該項規定辦理之。故聲請人之聲請，於法不合，無從准許
    ，應予駁回。
四、依非訟事件法第21條第1項前段，裁定如主文。
中    華    民    國   100    年    3     月    31    日
                  家事法庭      法  官  陳弘仁
以上正本係照原本作成
如對本裁定抗告須於裁定送達後10日內向本院提出抗告狀，並應
繳納抗告費新台幣1000元整。
中    華    民    國   100    年    3     月    31    日
                                書記官  張俞文